【裁判字號】    92,訴,1065
【裁判日期】    920731
【裁判案由】    毒品危害防制條例
【裁判全文】
臺灣臺北地方法院刑事判決                        九十二年度訴字第一０六五號
    檢  察  官  臺灣臺北地方法院檢察署檢察官
    被      告  甲○○  男  四.
右列被告因毒品危害防制條例案件，茲經檢察官聲請以簡易判決處刑（九十二年度毒
偵字第四三四、一一一四號），本院認為不宜以簡易判決處刑，改依通常程序審理判
決如左：
    主  文
甲○○連續施用第一級毒品，處有期徒刑捌月，扣案第一級毒品海洛因壹小包，淨重
壹點壹柒公克，包裝重零點貳陸公克，純質淨重零點伍陸公克沒收銷燬；又施用第二
級毒品，處有期徒刑伍月；應執行有期徒刑壹年，扣案第一級毒品海洛因壹小包，淨
重壹點壹柒公克，包裝重零點貳陸公克，純質淨重零點伍陸公克沒收銷燬。
    事  實
一、甲○○前因施用第一級毒品海洛因，經本院於九十一年一月十四日以九十一年度
    毒聲字第六四號裁定送觀察、勒戒後，因認無繼續施用毒品之傾向，業經臺灣臺
    北地方法院檢察署檢察官於九十一年六月十一日以九十年度毒偵字第二三八九號
    為不起訴處分確定在案，又自九十一年九月二十五日起，至九十二年三月二十一
    日止，先後多次，基於施用第一級毒品之概括犯意，有左列連續多次施用第一級
    毒品犯行，及施用第二級毒品犯意，施用第二級毒品一次犯行：
（一）甲○○於九十一年九月二十五日二十時三十分許前二十三時三十分內某時點，
      在其臺北市○○區○○路一０九巷二七弄四號，施用第一級毒品海洛因，及九
      十一年九月二十五日二十時三十分許前九十三時三十分內某時點，施用第二級
      毒品安非他命。嗣臺北市政府警察局大安分局員警於九十一年九月二十五日二
      十時三十分許，持本院核發之搜索票（九十一年度聲搜字第一一八五號），前
      往甲○○上開住處實施搜索並扣得第一級毒品海洛因一小包（淨重一‧一七公
      克，包裝重○‧二六公克，純質淨重○‧五六公克）後，因疑被告有施用毒品
      之情事，乃於同日晚上二十三時許，採集其尿液檢體（檢體編號：警八八），
（二）甲○○復賡續前揭施用第一級毒品之概括犯意，又於九十二年三月二十一日十
      八時許前二十六小時內某時點，施用第一級毒品海洛因。嗣臺北市政府警察局
      文山第一分局員警，因甲○○於九十二年三月二十一日十八時許，已屬依法列
      管之毒品人口，乃予調驗，經採集其尿液檢體（檢體編號：文一驗九二—０四
      ０號），呈鴉片類藥物陽性反應。
二、案經臺北市政府警察局大安分局、文山第一分局分別報請臺灣臺北地方法院檢察
    署檢察官偵查聲請簡易判決處刑，經本院改以通常程序審理。
    理  由
一、訊據被告甲○○於本院審理中僅自白曾有施用第一級毒品犯行，但矢口否認有施
    用第二級毒品犯行。經查：（一）被告前因施用第一級毒品海洛因，經本院於九
    十一年一月十四日以九十一年度毒聲字第六四號裁定送觀察、勒戒後，因認無繼
    續施用毒品之傾向，業經臺灣臺北地方法院檢察署檢察官於九十一年六月十一日
    以九十年度毒偵字第二三八九號為不起訴處分確定在案，有本院九十一年度毒聲
    字第六四號刑事裁定影本及臺灣高等法院被告全國前案紀錄表各一份，附在本院
    刑事卷宗可查；（二）再查，經臺北市政府警察局大安分局員警於九十一年九月
    二十五日晚上八時三十分，持本院核發之搜索票（九十一年度聲搜字第一一八五
    號），前往被告上開住處實施搜索並扣得第一級毒品海洛因一小包（淨重一‧一
    七公克，包裝重○‧二六公克，純質淨重○‧五六公克）後，因疑被告有施用毒
    品之情事，乃於同日晚上十一時許，採集其尿液檢體（檢體編號：警八八），有
    本院九十一年度聲搜字第一一八五號搜索票、臺北市政府警察局大安分局、搜索
    筆錄、扣押物品目錄表、法務部調查局鑑定通知書、臺北市政府警察局大安分局
    煙毒麻藥案件尿液委驗單可稽，嗣經將被告之尿液檢體送請臺北市立療養院以酵
    素免疫分析法及薄層層析法檢驗結果，雖認定僅呈安非他命類陽性反應，嗣再送
    請臺灣尖端先進生技醫藥股份有限公司濫用藥物檢驗中心以酵素免疫分析法（Ｅ
    ＩＡ）、氣相層析質譜儀分析法（ＧＣ／ＭＳ）進行初步及確認檢驗，則確認被
    告之尿液檢體同時呈安非他命類藥物（安非他命、甲基安非他命）及鴉片類藥物
    （嗎啡、可待因）之陽性反應，亦有臺北市立療養院煙毒尿液檢驗報告書一份及
    臺灣尖端先進生技醫藥股份有限公司濫用藥物檢驗中心出具之濫用藥物檢驗報告
    二份，附在偵查卷宗可參（分見九十二年度毒偵字第四三四號偵查卷宗第三、五
    頁、第一一一七號偵查卷卷第四頁）；（三）按以「氣相層析質譜儀」之方法作
    藥物及其代謝產物之定性及定量分析檢驗者，幾乎不會有偽陽性反應產生，亦即
    如尿液中未含有煙毒之反應者，即不可能產生因藥物所引起之偽陽性反應，業據
    行政院國軍退除役官兵輔導委員會榮民總醫院八十三年四月七日（八三）北總內
    字第○三○三九號函釋在案，是被告之尿液檢體經臺灣尖端先進生技醫藥股份有
    限公司濫用藥物檢驗中心以氣相層析質譜儀分析法複驗結果，既同時呈安非他命
    類藥物及鴉片類藥物之陽性反應，顯已排除因服用藥物導致呈毒品偽陽性反應之
    可能，益見被告於採尿前確均曾施用第一級毒品海洛因（或嗎啡）及第二級毒品
    安非他命，又海洛因經注射入人體後，約百分之八十於二十四小時內自尿中排出
    ，一般而言，尿液中能否驗出嗎啡陽性反應與其投與量、投與途徑、採尿時間、
    個人體質及檢驗方法之靈敏度有關，因此僅憑尿液中呈煙毒反應，並無法確實推
    定吸食時間距採集時間之長短，惟依上述資料推斷，注射六毫克之海洛因鹽酸鹽
    ，其代謝物嗎啡之平均可檢出時限約為二十六小時；而尿液中呈安非他命陽性反
    應者，推算吸食時間距採集時間，最長可能不會超過四日。此經行政院衛生署藥
    物食品檢驗局八十一年九月八日（八一）藥檢壹字第八一一四八八五號函釋在案
    ，揆此，足認被告不僅於九十一年九月二十五日晚上十一時許採尿前之二十六小
    時內某時點，在不詳地點，有施用海洛因（或嗎啡）之行為，於採尿前之九十六
    小時內某時點，亦曾在不詳處所施用安非他命，及於九十二年三月二十一日十八
    時許前二十六小時內某時點有施用海洛因（或嗎啡）之行為，被告前開辯詞，應
    係臨訟卸責避就之詞，自無足採；（四）被告前因施用第一級毒品海洛因，經本
    院於九十一年一月十四時，以九十一年度毒聲字第六四號裁定送、觀察勒戒並由
    檢察官為不起訴處分後，五年內再犯本件毒品危害防制條例第十條第一項施用第
    一級毒品及同條例第十條第二項施用第二級毒品罪，復經本院於九十二年四月十
    一日以九十二年度毒聲字第七一一號裁定送觀察、勒戒結果，有繼續施用毒品傾
    向，再經本院於九十二年六月二十五日以九十二年度毒聲字第一一八四號裁定令
    入戒治處，施以強制戒治，有被告之臺灣高等法院被告全國前案紀錄表一份，及
    本院九十一年度毒聲字第六四號裁定書、九十二年度毒聲字第七一一號裁定書、
    九十二年度毒聲字第一一八四號裁定書（均影本），均附於本院刑事卷宗可憑。
    本件事證明，被告前開施用第一級、第二級毒品犯行堪以認定，應予依法論科。
二、核被告所為，係犯毒品危害防制條例第十條第一項、第二項之罪。其持有海洛因
    、及安非他命之行為均分別為其施用行為所吸收，不另論罪。被告施用第一級毒
    品行為時間密接、犯罪構成要件相同，顯係基於概括犯意為之，應依連續犯規定
    論處，並加重其刑。又其施用第二級毒品行，已據被告否認在卷，業如前述，且
    其構成要件、施用方法與其所施用第一級毒品種類，均不相同，顯非有何裁判上
    一罪關係，自應予以分論併罰。爰審酌被告已有施用毒品犯行，有被告之臺灣高
    等法院全國被告前案紀錄表可參，曾獲檢察官予以不起訴處分之寬典，再犯施用
    第一級、第二級毒品犯行，足認被告並未悔悟，且犯罪後仍否認部分犯行，態度
    非佳等一切情狀，就被告所犯前開二罪，分別量處如主文所示之刑，併定其應執
    行刑，以示懲儆。
三、扣案第一級毒品海洛因壹小包，經送法務部調查局鑑驗結果，淨重一點一七公克
    ，包裝重零點二六公克，純質淨重零點五六公克，有法務部調查局九十一年十一
    月二十一日調科壹字第０二０００五六二七號鑑定通知書一份，附在偵查卷宗可
    佐（分見九十二年度毒偵字第四三四號偵查卷宗第四頁），應依毒品危害防制條
    例第十八條第一項前段諭知沒收銷燬。
據上論斷，應依刑事訴訟法第四百五十二條、第二百九十九條第一項前段，毒品危害
防制條例第十條第一項、第二項、第十八條第一項前段，刑法第十一條前段、第五十
六條、第五十一條第五款，判決如主文。
本案經檢察官周士榆到庭執行職務
中      華      民      國    九十二    年      七      月    三十一    日
                          臺灣臺北地方法院刑事第六庭
                                              法官  黃程暉
右正本證明與原本無異。
如不服本判決，應於送達後十日內，向本院提出上訴狀。
                                          書記官  張華瓊
中      華      民      國    九十二    年      八      月      一      日
附錄本件論罪科刑法條：
毒品危害防制條例第十條
施用第一級毒品者，處六月以上五年以下有期徒刑。
施用第二級毒品者，處三年以下有期徒刑。


司法院資訊處製作；財團法人民間司法改革基金會備份。
